智慧財產法院行政判決
                                   100年度行商訴字第56號
                                    100年8月11日辯論終結
原      告　裕豪實業有限公司
代　表　人　黃燦堂　　　
訴訟代理人　杜英達律師
複代理人  　吳臾夢律師
被      告　經濟部智慧財產局
代　表　人　王美花（局長）住同上
訴訟代理人　林政憓　　　
參  加  人　台灣奧黛莉股份有限公司
代　表　人　陳宗雅　　　
訴訟代理人　苗怡凡律師
上列當事人間因商標評定事件，原告不服經濟部中華民國100 年
3 月23日經訴字第10006097570 號訴願決定，提起行政訴訟，並
經本院裁定命參加人獨立參加本件之訴訟，本院判決如下：
    主  文
原告之訴駁回。
訴訟費用由原告負擔。
    事實及理由
一、事實概要：
    原告前於民國96年5 月9 日以「蝴蝶」商標，指定使用於商
    標法施行細則第13條所定修正前商品及服務分類表第25類之
    「毛衣、羊毛上衣、背心、外套、披風、披肩、斗篷、洋裝
    、裙子、褲子、女裝、袖套、成衣、外衣、袖口、活動衣領
    、衣服、服飾用暖手筒、襯衫、Ｔ恤」商品，向被告原處分
    機關經濟部智慧財產局申請註冊，經被告審查，核准列為註
    冊第1287830 號商標（商標權期間：自96年11月16日至106
    年11月15日止）（下稱系爭商標，如附圖1 所示）。嗣參加
    人台灣奧黛莉股份有限公司以系爭商標之註冊違反商標法第
    23條第1 項第12款及第13款之規定，以據以評定商標（如附
    圖2 所示）對之申請評定。經被告審查，認系爭商標之註冊
    違反商標法第23條第1 項第13款規定，以99年11月25日中台
    評字第980102號商標評定書為系爭商標之註冊應予撤銷之處
    分。原告不服，提起訴願，經經濟部100 年3 月23日經訴字
    第10006097570 號訴願決定駁回，原告仍不服，遂向本院提
    起行政訴訟。
二、原告之主張：
  (一)商標是否近似暨其近似之程度：
  1.就系爭商標外觀部分，系爭商標「蝴蝶」之「蝴」字，外形
    由「虫」、「古」、「月」三個部分組成，而據以評定商標
    「弧蝶」之「弧」字，外型僅由「弓」、「瓜」二個部分組
    成，外形有明顯之差異，縱使單純從商標整體加以觀察，「
    蝴蝶」與「弧蝶」兩者外形亦有顯著不同，社會上具有一般
    智識之消費者只要稍加注意，即可區別出兩者間之差異，並
    判斷「蝴蝶」與「弧蝶」商標之不同，而不至於造成混淆、
    誤認。
  2.本件據以評定商標「弧蝶」註冊商品類別為第40類，實際亦
    專門用以銷售女性內衣，依一般實際購買行為態樣，消費者
    於購買女性內衣、內褲此類產品時，多會施以較高注意，以
    識別其品牌、功能、材質是否符合自己需求，而系爭商標「
    蝴蝶」註冊商品類別為第25類，實際生產毛衣產品，與據以
    評定商標「弧蝶」之註冊商品類別明顯不同，且實際亦未曾
    生產女性內衣等產品，故應可推認消費者實際購買女性內衣
    之態樣，會採取較高注意程度下，對於區辨系爭商標「蝴蝶
    」與據以評定商標「弧蝶」之產品，實無致生混淆、誤認之
    虞。
  3.現行有效商標中亦不乏類似案例，例如：「青庭」（商標註
    冊號：00000000，商品類別第035號）和「清庭」（商標註
    冊號：00000000，商品類別：第035號）兩者讀音相同、商
    標文字第二字亦均為「庭」，然因第一個字分別為「青」與
    「清」，造成二商標整體印象上之差異，因此，並無引起消
    費者混淆誤認之虞，故二商標均為現行有效之商標。就本件
    系爭商標與據以評定商標唱呼讀音部分，雖二者唱呼讀音同
    為「ㄏㄨˊㄉㄧㄝˊ」，惟外觀上有明顯差異，已如前述，
    故縱使二者讀音相同，惟就二商標之「整體印象」而言，引
    起消費者混淆之可能性極低，依「混淆誤認之虞」審查基準
    5.2.5之規定，應認非屬近似之商標。
  4.系爭商標「蝴蝶」為大自然之昆蟲，為一般人所熟知；而據
    以評定商標「弧蝶」，據參加人自承，係為了女性內衣胸罩
    「雙弧間的繪化美學」而取名「弧蝶」，故而參加人於申請
    註冊據以評定商標之際，即有意捨棄註冊「蝴蝶」，而企圖
    以「弧」字組合「弧蝶」商標，藉以彰顯其內衣胸罩商品之
    特性，並用「弧蝶」此等讓人聯想到胸部弧形的商標以彰顯
    商品來源。換言之，參加人註冊據以評定商標之際，特意捨
    棄一般人熟知之「蝴蝶」作為商標，而選用「弧蝶」作為內
    衣胸罩等商品來源之標示，即係有意的認定「蝴蝶」與「弧
    蝶」並不相同或近似，須以「弧」字組成商標，始能令消費
    者對於參加人女性胸罩商品產生深刻印象而得以表彰商品來
    源。
  (二)商品是否類似暨其類似之程度：
  1.觀之參加人奧黛莉公司於評定申請書第4 頁，足見據以評定
    商標「弧蝶」僅用於生產女性內衣商品，且行銷據點限定在
    台灣奧黛莉公司旗下之「EASY SHOP 」、「18eighteen」連
    鎖門市。本件系爭商標「蝴蝶」實際生產之產品僅為一般毛
    衣，而未曾生產女性內衣商品，且其商標登記類別（第25類
    ）亦不包括女性內衣或其他類似之產品。反觀據以評定商標
    「弧蝶」僅用以生產女性內衣商品，商品特性而為通常使用
    時，女性內衣商品之穿著方式係屬於貼身衣物且具有雕塑胸
    型等特殊功能，與系爭商標「蝴蝶」生產毛衣用以「禦寒」
    、「整體造型」之功能均大相逕庭。其次，女性內衣商品之
    材料方面，往往亦選用較一般外衣更為細緻或特殊布料，更
    不會使用系爭商標「蝴蝶」產製毛衣的羊毛材料；產製業者
    方面，本件參加人奧黛莉公司自承其係「女性內衣生產、行
    銷公司」，足證據以評定商標「弧蝶」並未用以生產毛衣，
    反觀系爭商標「蝴蝶」僅生產毛衣而未生產女性內衣，實際
    上並無使消費者認為系爭商標「蝴蝶」與據以評定商標「弧
    蝶」有共同或關聯之處。無論在商品功能、材料、產製者或
    其他因素方面，系爭商標「蝴蝶」與據以評定商標「弧蝶」
    並無任何共同或關連之處。又系爭商標「蝴蝶」之商品行銷
    通路更未曾（亦不可能）在「EASY SHOP 」、「18eighteen
    」連鎖門市販售，消費者自無同時接觸二商標產品之機會，
    故依一般社會通念及市場交易情形，並無使消費者誤認其為
    來自相同或雖不相同但有關聯之來源者的可能。因此，依審
    查基準5.3.1 之規定，系爭商標「蝴蝶」之產品與據以評定
    商標「弧蝶」之產品並無類似程度而不會造成消費者之混淆
    、誤認。又訴願決定係單純從商品類別之區分作形式上認定
    ，而非實質檢視系爭商標「蝴蝶」與據以評定商標「弧蝶」
    實際上生產之商品是否為同一或類似之商品，故與審查基準
    5.3.2 之規定相悖。
  2.另由商品「功能」、「材質」、「產製者」觀之，系爭商標
    使用商品為羊毛毛衣等製品，功能意在「禦寒」，而據以評
    定商標使用於女性內衣胸罩，顯為「女性雙弧之美觀與穩定
    」；材質上系爭商標使用於毛線製品，均為粗鉤針織，而據
    以評定商標使用商品則多為棉、絲、蕾絲等製成，外觀上二
    者有極大差異；且系爭商標使用商品為手工製成，與據以評
    定商標由工廠大量製造不同，且參加人據以評定商標「弧蝶
    」，並無多角化經營跡象，僅有女性內衣胸罩商品，消費者
    異時異地隔離觀察，絕不可能將標示於羊毛手工製品之「蝴
    蝶牌」商標與參加人使用於內衣之據以評定商標「弧蝶」產
    生誤認。故系爭商標「蝴蝶」與據以評定商標「弧蝶」二者
    之商品間，不僅產品功能不同、材質差異甚大、產製業者各
    異之外，銷售管道亦具有極度區別性，依審查基準5.3.1 之
    規定，並不存在類似的關係。
  3.又依據商標法第17條第6 項規定：「類似商品或服務之認定
    ，不受前項商品或服務分類之限制」。系爭商標「蝴蝶」申
    請使用於第25類，據以評定商標「弧蝶」則使用於第40類，
    由於商品分類係為便於行政管理及檢索之用，商品是否類似
    ，並不受該分類之限制，而應以商標實際使用之商品具體判
    斷。
  (三)相關消費者對各商標之熟悉程度：
  1.本件據以評定商標「弧蝶」雖然創用於83年，惟參加人奧黛
    莉公司自承據以評定商標「弧蝶」於83年起，即與著名之「
    奧黛莉AUDREY」商標搭配為系列商品之廣告，自西元2006年
    起又與「雙面弧蝶」搭配為系列商品之廣告，據以評定商標
    「弧蝶」從來未曾獨立以其作為行銷之商標，就一般購買女
    性內衣之消費者而言，當其同時面對「弧蝶」與著名「奧黛
    莉AUDREY」商標時，其所熟悉之商標及熟悉程度並非無疑。
    相同問題亦可能產生在「弧蝶」與「雙面弧蝶」商標同時呈
    現時。參見參加人奧黛莉公司所提供「弧蝶」與「雙面弧蝶
    」商標產品自西元2005年6 月1 日至西元2009年2 月1 日之
    銷售資料，據以評定商標「弧蝶」為主題之銷售情形中，主
    題代號050121（銷售月份46個月，銷售量14,900套，平均月
    銷量323.9 套）、050122（銷售月份45個月，銷售量11,058
    套，平均月銷量245.7 套）、050127（銷售月份42個月，銷
    售量11,949套，平均月銷量284.5 套）、060102（銷售月份
    39個月，銷售量28,970套，平均月銷量742.8 套）、060133
    （銷售月份28個月，銷售量21,125套，平均月銷量754.4 套
    ）之商標產品總計銷售88,002套，平均月銷量為440 套，以
    奧黛莉公司旗下超過200 餘家之『EASY SHOP 』、『18eigh
    teen』連鎖門市行銷據點，每月僅銷售440 套，平均每家門
    市每月僅賣出2 套。反觀商標「雙面弧蝶」為主題之銷售情
    形中，主題代號050125（銷售月份42個月，銷售量154,491
    套，平均月銷量3678.3套）、060123（銷售月份30個月，銷
    售量140,841 套，平均月銷量4694.7套），總計銷售295,33
    2 套，平均月銷量為4,101.8 套，兩相比較下，據以評定商
    標「弧蝶」之商品銷售量僅為「雙面弧蝶」產品銷售量的10
    分之1 ，差距如此懸殊的銷售情況，據以評定商標「弧蝶」
    應不為消費者所熟悉的著名商標。
  2.本件評定書並未細究宣傳廣告之內容中，據以評定商標「弧
    蝶」之宣傳效果為何，觀奧黛莉公司從未曾獨立以據以評定
    商標「弧蝶」為廣告行銷，且據以評定商標「弧蝶」之產品
    銷售量少（每月僅銷售440 套，平均每家門市每月僅賣出2
    套），又參照參加人歷次自行提出之據以評定商標使用資料
    ，顯見消費者無法辨識「弧蝶」係作為商標使用，消費者均
    認定標示該商品來源者應為參加人另一知名商標「奧黛莉AU
    DERY」，至多將據以評定商標「弧蝶」認定為產品系列名稱
    ，而與凡爾賽玫瑰等文字同視，故而參加人均將據以評定商
    標另以消費者始熟知之「奧黛莉」、「AUDERY」商標併用行
    銷。消費者對於據以評定商標「弧蝶」，事實上並不熟知，
    足見評定書認定據以評定商標「弧蝶」為消費者所熟悉之商
    標，顯有事實認定錯誤。
  3.又原告確實將「蝴蝶」牌商標使用於毛衣、羊毛披肩等商品
    ，並陳列於銷售店鋪。至於參加人爭執吊牌上顯示之毛線類
    別及關係企業智廣實業有限公司網頁毛線產品介紹一節，甚
    至以吊牌上有關係企業毛線之圖樣，即推論毛衣、披肩等商
    品上所使用之商標吊牌非原告使用，甚至主張吊牌樣式不一
    云云。然該吊牌上主要大字是標示「蝴蝶牌」「頂級手工羊
    毛製品」，本即為原告註冊在案之系爭商標及使用商品，此
    部分即屬系爭商標使用情況，均統一標示「蝴蝶牌」「頂級
    手工羊毛製品」，參加人爭執樣式不同，未說明不同處，而
    原告系爭商標原本即使用於手工羊毛製品，更統一於製品上
    標示「蝴蝶牌」「頂級手工羊毛製品」，以蝴蝶系爭商標彰
    顯商品來源，商標及商品均為原告向來所主張者，吊牌若非
    原告使用，應由被告舉證。
  (四)商標識別性之強弱：
    據以評定商標「弧蝶」係取自於蝴蝶之諧音文字，並非參加
    人奧黛莉公司所獨創，其意義上與原有文字早已有所不同，
    加以「弧」係說明、暗示商品含有「雙弧間的繪化美學」的
    商品形象及「內衣胸罩弧度」之機能性等意義，其目的主要
    係於原有文字意涵外賦予一般消費者新奇獨特的印象，故依
    審查基準2.1 之標準，係屬「暗示性標識」，復依審查基準
    4.1 之標準，此類具有說明特性含義之商標，其識別性最低
    ，故其受商標專用權之保護範圍自不應過分擴張。反之，系
    爭商標「蝴蝶」係由現有之詞彙所構成係指定使用於毛衣、
    毛線等商品，與指定商品本身或品質、功用或其他特性全然
    無關，依審查基準2.1 之標準，係屬「任意性標識」，其識
    別性係屬中度( 其識別性較暗示性標識強) ，其商標專用權
    所受保護自應較屬「暗示性標識」之據以評定商標「弧蝶」
    為廣。
  (五)綜上所述，系爭商標「蝴蝶」與據以評定商標「弧蝶」，不
    僅二商標之「整體印象」具有明顯差異，且二商標實際上所
    生產之產品，不論產品功能、原材料、產製者、行銷管道及
    銷售場所，均有極大差異與識別性，客觀上並無可能使消費
    者混淆或誤認二者商品之出自同一來源，或者誤認二商標使
    用人間存在關係企業、授權關係、加盟關係或類似關係，故
    應無商標法第23條第1 項第13款之適用。
  (六)聲明：撤銷訴願決定及原處分。
三、被告之主張：
  (一)本件系爭註冊第1287830 號「蝴蝶」商標，係單純由中文「
    蝴蝶」二字組成，與據以評定註冊第658743號「弧蝶」商標
    相較，二者「蝴」/ 「弧」字固不相同，惟其唱呼讀音同為
    ㄏㄨˊㄉㄧㄝˊ，且末字皆為「蝶」字，二者有使相關消費
    者產生兩造商標係同一系列商標或相互間有所關聯之印象，
    以具有普通知識經驗之消費者，於購買時施以普通之注意，
    可能會誤認二商品來自同一來源或雖不相同但有關聯之來源
    ，應屬構成近似之商標，且近似程度不低。
  (二)本件系爭商標指定使用於「毛衣、外套、女裝、成衣、衣服
    」等商品，與據以評定商標指定使用之「衣服、外套、夾克
    、內衣」等商品相較，二者皆屬衣著服飾類商品，其功能、
    用途、原材料、產製者、行銷管道及銷售場所等有雷同或關
    聯之處，如標示相同或近似的商標，依一般社會通念及市場
    交易情形，易使商品消費者誤認其為來自相同之來源，應屬
    構成類似，且其類似程度極高。
  (三)衡酌系爭商標與具有相當識別性之據以評定商標近似程度不
    低，且二者指定使用之商品類似程度極高及據以評定商標較
    為消費者熟悉等相關因素判斷，系爭商標之註冊，客觀上可
    能使消費者混淆而誤認二者商品之來源，包括誤認來自不同
    來源的商品以為來自同一來源，或者誤認二商標之使用人間
    存在關係企業、授權關係、加盟關係或其他類似關係，揆諸
    上開說明，應有商標法第23條第1項第13款規定之適用。又
    本件系爭商標既應依前揭法條規定撤銷其註冊，則其是否尚
    有違同條項第12、14款之規定，已無庸論究。
  (四)聲明：駁回原告之訴。
四、參加人之主張：
  (一)二造商標之「蝶」字均屬同一，且無論外觀及觀念，均極為
    近似，易引起消費者混淆，此點與原告所舉「第一」與「帝
    衣」讀音上雖然相同、然於外觀及觀念上不同，故於整體印
    象，引起消費者混淆可能性較低之事例，應屬不同。二造商
    標「蝴」與「弧」字之讀音均屬相同，於交易連貫唱呼之際
    ，無法區別。至於原告再引異時異地、隔離觀察原則，主張
    消費者於購買女性內衣褲時，多半會施以較高之注意，故可
    以容易區辨系爭商標與據以評定商標之差距云云，此與原告
    前引二商標以社會上一般智識之消費者稍加注意，即可區別
    差異之主張，已屬自相矛盾，而原告主張消費者必須提高注
    意、甚至施以較高之注意，始能夠區辨二商標等情，不僅牴
    觸混淆誤認之虞審查基準所立「普通知識經驗之消費者於購
    買時施以普通注意」之標準，且其主張已揭二造商標對一般
    消費者交易時施以普通注意仍難以區辨之實情。
  (二)二造商標指定使用之商品類似程度極高：
    原告雖主張二造商標指定使用之商品一為毛衣，一為女性內
    衣，不論商品功能、材質、產製者、行銷通路均屬不同；惟
    原告該等主張彷彿大衣、襯衫、褲、裙之為不同商品，各有
    不同之功能、使用不同之材質，亦有不同之產製者及行銷通
    路；又如同主張鉛筆、鋼筆、原子筆之為不同商品，各有不
    同之功能、使用不同之材質，亦有不同之產製者及行銷通路
    云云；然不論大衣、襯衫、褲、裙，鉛筆、鋼筆、原子筆，
    潤膚乳液、清潔乳液、除腳臭劑；實務上均認定為類似之商
    品，原告於二商標所為類比、主張之方式，不僅牴觸「『混
    淆誤認之虞』審查基準」，亦係吹毛求疵。
  (三)原告不提出自己之資料證明消費者熟悉系爭商標，僅被動援
    引參加人所提出之數據說明據以評定商標非消費者所熟悉，
    可推測因原告並無任何系爭商標使用於指定商品之資料可供
    查考。蓋原告不論如何主張據以評定商標非屬消費者所熟悉
    ，依據前引審查基準，均非妥適證明系爭商標為消費者所熟
    知、應獲得較大保護之方式；相較於參加人所提出之相關數
    據資料，反觀原告從未提出任何資料說明其商標如何使用於
    指定商品、又如何為消費者所熟知，而值得受到保護；以原
    告於評定程序中提出書狀達六次之多，卻無一對此有所著墨
    ，實可令人質疑原告無法提出任何使用系爭商標之資料。
  (四)商標之識別性除先天識別性外，尚可藉由使用取得後天識別
    性，故不能單純以暗示性或任意性標識遽論識別度之高低強
    弱。相較於參加人長期以來使用據以評定商標及所建立廣達
    全省之行銷及鋪貨通路等事實，原告不能提出任何系爭商標
    使用於指定商品之資料已如前述。故據以評定商標顯然具有
    較高之識別性。
  (五)系爭商標於客觀上評價，所真實行銷之商品為「毛線」，而
    非系爭商標之指定類別商品：
  1.本件原告系爭商標，係指定使用「毛衣、羊毛上衣、背心、
    外套、披風、披肩、斗篷、洋裝、裙子、褲子、女裝、袖套
    、成衣、外衣、袖口、活動衣領、衣服、服飾用暖手筒、襯
    衫、T 恤」等商品；並不含「毛線」類商品。
  2.惟原告為證明系爭商標確實使用於指定類別之商品，提出使
    用「蝴蝶牌毛線」「手工編織」之披肩兩件，上並掛有以「
    手工方式製作」（此可參酌卷附該吊牌之邊緣參差，顯係自
    行護貝再自己以剪刀修剪）之吊牌，標示「『蝴蝶牌』頂級
    手工羊毛製品」、「使用材料：原裝義大利進口蝴蝶牌毛線
    」，及掛有相同吊牌之毛線兩捲。上述指定類別之商品既係
    手工，則數量必然極為有限，無法推廣銷售；再由該吊牌之
    標示，其顯然係為使消費者對該手工披肩所使用之「蝴蝶牌
    毛線」留下印象，而願意購買蝴蝶牌毛線自行編織；換言之
    ，該手工製作之披肩不過僅為展示該種毛線所製成品之質感
    ，縱有懸掛使用商標之吊牌，其目的亦在於行銷「毛線」、
    而非以毛線手工製成之成品。
　3.根據「註冊商標使用之注意事項」所揭示之註冊商標使用的
    認定標準，註冊商標實際使用的商品或服務，既應與原註冊
    指定的商品或服務一致，則本件原告所提出將系爭商標使用
    於指定類別外之商品，其情等同未使用註冊商標在指定的商
    品或服務；原告不能提出連續3 年內使用商標之證明、又無
    正當事由，應已構成商標法第57條第1 項第2 款規定的廢止
    事由。況原告於毛線類取得之商標為「花蝴蝶」而非「蝴蝶
    」；其以「蝴蝶」作為商標使用，亦非屬「花蝴蝶」所允許
    使用之方式。
  (六)原告雖然提出商品吊牌，然其所提出之吊牌，樣式均屬不一
    ；且據原告提出之「關係企業智廣實業有限公司網頁資訊影
    本乙份」，其關係企業智廣實業之「主要營業項目有：法國
    繡線代理進口、歐洲進口毛線…」，於其「產品介紹＞毛線
    」下之「一路發毛線」及「花仙子毛線」所使用之圖示，與
    原告所提出商品吊牌上所使用之圖示相同，顯令人質疑該吊
    牌並非由原告使用；故不能單純因為該商品吊牌係由原告提
    出，即認為該吊牌係由原告所使用。原告雖再抗辯參加人將
    據以評定「弧蝶」、「雙面弧蝶」商標與奧黛莉一同使用云
    云；惟參加人確實使用據以評定商標行銷商品，前已提出雜
    誌廣告、網路廣告等等宣傳資料為佐；則此等據以評定商標
    使用之事實，顯符真實，且為原告所不否認。至於原告所主
    張不應共同使用云云；惟縱參加人將據以評定「弧蝶」、「
    雙面弧蝶」商標與奧黛莉一同使用，亦非「註冊商標使用之
    注意事項」所禁止、或予警示之態樣，況參加人單獨使用據
    以評定商標亦所在多有，並非無事證可佐。
  (七)聲明：駁回原告之訴。
五、本件之爭點：
    系爭商標與據以評定商標是否相同或近似，系爭商標註冊有
    無違反商標法第23條第1項第13款之事由。
六、本院得心證之理由：
  (一)按商標「相同或近似於他人同一或類似商品或服務之註冊商
    標或申請在先之商標，有致相關消費者混淆誤認之虞者」，
    不得註冊，為商標法第23條第1 項第13款所明定。而衡酌商
    標圖樣是否近似，以具有普通知識經驗之購買人，於購買時
    施以普通所用之注意，有無混同誤認之虞判斷之。再按，商
    標最主要之功能在於識別商品／服務來源，以維護自由競爭
    市場正常運作秩序，混淆誤認的禁止是確保商標識別功能的
    必要手段，也是維護競爭市場正常秩序的必要限制。商標近
    似程度，既為判斷是否混淆誤認之虞之必要因素，自應就影
    響識別商品／服務來源與否，判斷近似商標是否已達致相關
    消費者產生混淆誤認之虞之程度，是以實務一貫廣泛承認讀
    音、外觀及觀念有一近似，其商標即屬近似。末按所謂「有
    致相關消費者混淆誤認之虞」，係指商標有使相關消費者對
    其所表彰之商品來源或產製主體發生混淆誤認之虞而言，而
    判斷是否有混淆誤認之虞，應以：1.商標識別性之強弱；2.
    商標是否近似暨其近似之程度；3.商品／服務是否類似暨其
    類似之程度；4.先權利人多角化經營之情形；5.實際混淆誤
    認之情事；6.相關消費者對各商標熟悉之程度；7.系爭商標
    之申請人是否善意；8.其他混淆誤認之因素等，為判斷基準
    。
  (二)兩造商標是否近似暨其近似之程度：
  1.按商標近似係指二商標予人之整體印象有其相近之處，若其
    標示在相同或類似的商品／服務上時，以具有普通知識經驗
    之消費者，於購買時施以普通之注意，可能會有所混淆而誤
    認二商品／服務來自同一來源或誤認不同來源之間有所關聯
    。商標近似之判斷得就二商標外觀、觀念及讀音為觀察。
  2.經查，系爭註冊第1287830 號「蝴蝶」商標圖樣係中文「蝴
    蝶」所構成；而據以評定之註冊第658743號「弧蝶」商標圖
    樣係中文「弧蝶」所構成。二造商標圖樣相較，均有予人寓
    目印象深刻之中文「蝶」，且讀音同為「ㄏㄨˊㄉ一ㄝˊ」
    ，於異時異地隔離觀察或交易唱呼之際，讀音相同，以具有
    普通知識經驗之消費者，於購買時施以普通之注意，可能會
    誤認二商品來自同一來源或誤認不同來源之間有所關聯，應
    屬構成近似之商標。
  3.原告雖主張系爭商標「蝴蝶」與據以評定商標「弧蝶」二者
    外觀上差異甚大，消費者於選購二商標各自之產品時，因消
    費者購買女性內衣商品會採取較高注意程度，故應無致生混
    淆、誤認之虞，因此，系爭商標「蝴蝶」與據以評定商標「
    弧蝶」兩者間應不構成近似云云。惟查，判斷商標近似與否
    ，應以商標圖樣整體為觀察，除外觀外，尚包括觀念及讀音
    ，有一近似即屬近似商標，系爭商標整體呈現之讀音均為「
    ㄏㄨˊㄉ一ㄝˊ」，異時異地通體隔離觀察及交易連貫唱呼
    之際，其觀念、讀意均相彷彿，應屬構成近以之商標，是以
    即使外觀不同，觀念及讀音近似，亦可能造成消費者有混淆
    誤認之疑慮，原告前開主張，尚無可採。
  (三)兩造商標使用商品是否類似暨其類似之程度：
  1.系爭商標與據以評定商標構成近似，已如前述。另系爭商標
    指定使用之「…外套、披風、披肩、斗篷、洋裝、裙子、褲
    子…衣服…」等商品，與據以評定商標指定使用於「衣服…
    外套、大衣、夾克、褲子、裙子…」等商品相較，二者皆為
    衣服、外套、裙子、褲子等商品，其原料、用途、功能大致
    相當，且常來自相同之產製業者，或透過相同之行銷管道及
    販賣場所進行銷售，依一般社會通念及市場交易情形判斷，
    應屬同一或類似之商品。
  2.原告雖主張參加人據以評定商標「弧蝶」僅用於生產女性內
    衣商品，且行銷據點限定在台灣奧黛莉公司旗下之「EASY
    SHOP」、「18eighteen」連鎖門市。本件系爭商標「蝴蝶」
    實際生產之產品僅為一般毛衣，而未曾生產女性內衣商品，
    無論在商品功能、材料、產製者或其他因素方面，系爭商標
    「蝴蝶」與據以評定商標「弧蝶」並無任何共同或關連之處
    云云。惟按我國採商標註冊主義，原則上在商標未被廢止前
    ，商標專責機關為預防消費者混淆誤認，因此在判斷二商標
    是否會造成消費者混淆誤認之時，並非僅以實際使用商標之
    商品或服務為判斷標準，仍應與其註冊登記時指定使用之商
    品或服務相較，有無造成消費者混淆誤認之虞為斷。故以系
    爭商標與據以評定商標近似之程度，系爭商標註冊指定使用
    於「毛衣、外套、女裝、成衣、衣服」等商品，與據以評定
    商標指定使用之「衣服、外套、夾克、內衣」等商品相較，
    二者皆屬衣著服飾類商品，其功能、用途、原材料、產製者
    、行銷管道及銷售場所等有雷同或關聯之處，如標示相同或
    近似的商標，依一般社會通念及市場交易情形，易使商品消
    費者誤認其為來自相同之來源，應屬構成類似，且其類似程
    度極高，自有使相關消費者混淆誤認為係同一系列商標之可
    能。
  (四)相關消費者對二造商標之熟悉程度：
  1.據以評定商標係參加人早於83年10月16日即獲准註冊，且參
    加人台灣奧黛莉公司係一女性內衣產製行銷公司，於83年間
    以「弧蝶」作為商標使用於女性內衣商品上，並透過旗下之
    EASY SHOP 全台連鎖門市銷售據以評定商標商品，又藉由商
    品廣告宣傳及EASY SHOP 會員報「時尚誌」刊登廣告，向消
    費者宣傳介紹據以評定商標商品等情，業據參加人提出EASY
    SHOP行銷區域及門市一覽表、西元1994至1996年「弧蝶」皇
    家奧黛莉商品宣傳廣告、西元2005年6 月、10月及西元2006
    年12月EASY SHOP 時尚誌等證據在卷為憑（見原處分卷第28
    至78頁、128 至第144 頁），準此，據以評定商標於系爭商
    標96年5 月9 日申請註冊前，已取得商標註冊保護，並在我
    國市場長期持續廣告宣傳使用於女性內衣等商品，應為相關
    消費者所熟悉。原告雖質疑參加人之銷售量，及據以評定商
    標與「奧黛莉AUDREY」商標併用云云。惟查，參加人已提出
    其有長期行銷據以評定商標所指定之商品，業如前述，且依
    現今營業模式本係多角化經營，自難以據以評定商標商品之
    銷售量僅占全部商品銷售量之10分之1 ，而否認據以評定商
    標有在我國市場長期持續廣告宣傳且為相關消費者所熟悉，
    原告所述，尚非可採。再查參加人縱有合併「奧黛莉AUDREY
    」商標併用之情形，惟由商業行銷之角度而言，並列使用廣
    為消費者熟知之主要品牌與據以評定商標，更能藉由主要品
    牌所累積之商譽與信用，以提升消費者之可接受度及促進商
    品之銷售量，是亦難否認參加人有行使據以評定商標之事實
    ，原告此部分所述，亦非可採。
  2.原告雖提出原證1 至2 之系爭商標使用證據，固可證明原告
    有將系爭商標商品用於毛衣、羊毛披肩等商品，惟查數量有
    限，並無其他具體銷售數額得以佐參，尚難認定該等使用資
    料已使消費者產生深刻之印象。況該等使用證據並無標示日
    期，不足以據此作為系爭商標註冊日前已因使用而為相關消
    費者所熟悉之依據，自難謂系爭商標之註冊無致相關消費者
    產生混淆誤認之虞，是據以評定商標較為相關消費者所熟悉
    一節，足堪認定，自應給予較大之保護。
  (五)再者，商標之文字、圖形、記號、顏色、聲音、立體形狀或
    其聯合式，對於商品／服務之相關消費者所呈現識別商品／
    服務來源之功能，因其商標特徵的不同而有強弱之別。原則
    上創意性的商標識別性最強，而以習見事物為內容的任意性
    商標及以商品／服務相關暗示說明為內容的暗示性商標，其
    識別性即較弱。識別性越強的商標，商品／服務之消費者的
    印象越深，他人稍有攀附，即可能引起購買人產生混淆誤認
    。本件系爭商標「蝴蝶」，為自然界之昆蟲，雖與系爭商標
    指定使用之商品無相關聯性，消費者會直接將其視為指示及
    區別來源之標識，惟其識別性並非極高。而據以評定商標「
    弧蝶」指定使用於「衣服、外套、夾克、內衣…」等商品，
    於83年即在市場上推出，並於全國連鎖之門市店面販售，予
    消費者之印象較為深刻，具有相當之識別性。
  (六)衡酌系爭商標與據以評定商標圖樣均具識別性及其近似程度
    ；系爭商標之指定使用商品與據以評定商標之指定使用商品
    相同、高度類似；據以評定商標早於系爭商標申請註冊，並
    獲准商標註冊且較為相關消費者所熟悉，自應給予較大之保
    護。原告復無法證明相關消費者對系爭商標較為熟悉，而足
    已為我國相關消費者所認識，得以區辨為不同來源，綜合前
    開商標圖樣近似程度、指定使用商品相同、類似程度、申請
    註冊時間等相關因素特別符合，而降低對其他因素之要求，
    足可認定客觀上系爭商標有使相關消費者誤認系爭商標之商
    品與據以評定商標之商品為同一來源之系列商品，或誤認其
    使用人間存在關係企業、授權關係、加盟關係或其他類似關
    係，而產生混淆誤認之虞。是系爭商標之註冊有違商標法第
    23條第1 項第13款規定。
七、綜上所述，系爭商標有違商標法第23條第1 項第13款所定情
    形。從而，被告所為系爭商標之註冊應予撤銷之處分，並無
    違法，訴願決定予以維持，核無不合。原告訴請撤銷原處分
    及訴願決定，為無理由，應予駁回。
八、本件事證已明，兩造其餘主張或答辯，已與本院判決結果無
    涉，爰毋庸一一論列，併此敘明。
據上論結，本件原告之訴為無理由，依行政訴訟法第98條第1 項
前段，判決如主文。
中　　華　　民　　國　 100　　年　　8 　　月　　25　　日
                    智慧財產法院第一庭
                          審判長法　官  李得灶
                                法  官  林欣蓉
                                法  官  王俊雄
以上正本係照原本作成。
如不服本判決，應於送達後20日內向本院提出上訴狀並表明上訴
理由，如於本判決宣示後送達前提起上訴者，應於判決送達後20
日內補提上訴理由書（須按他造人數附繕本）。
中　　華　　民　　國　　100　 年　　8　　 月　　25　　日
                                書記官  王英傑